臺灣屏東地方法院刑事判決　　　　　　　 96年度訴字第182號
公　訴　人　臺灣屏東地方法院檢察署檢察官
被　　　告　甲○○
選任辯護人　乙○○律師
上列被告因偽造文書案件，經檢察官提起公訴（95年度偵續字第
35號），被告於本院審判程序中為有罪之陳述，經檢察官聲請依
協商程序而為判決，本院判決如下：
    主      文
甲○○連續犯行使偽造私文書罪，處有期徒刑陸月，如易科罰金
，以銀元佰元（即新臺幣玖佰元）折算壹日。緩刑貳年，並向
財團法人創世社會福利基金會支付新臺幣壹萬元之金額。
    事實及理由
一、甲○○（其夫鄒文麒）係鄒凱之長媳，緣坐落屏東縣內埔鄉
    ○○段81號及其上房屋即門牌號碼屏東縣內埔鄉○○村○○
    路501 號（建號龍潭段199 號），為鄒凱所有，上開不動產
    連同其所有同段36、37號等兩筆土地，曾於民國83年9月15
    日，向高雄區中小企業銀行股份有限公司（現改為玉山商業
    銀行股份有限公司，以下簡稱高雄中小企銀）內埔分行貸款
    新台幣（下同）60萬元，並共同設定60萬元抵押權予該銀行
    。另鄒凱亦於83年9 月26日，向高雄中小企銀內埔分行借貸
    250 萬元，作為其三子鄒方熙購買位於屏東縣內埔鄉○○村
    ○○路106 巷6 號房屋之用。惟鄒凱於86年6 月30日，將上
    述龍潭段36、37號等二筆土地，以240 萬元出賣予楊家成，
    且先於86年7 月17日，以其中60萬元價金，清償上開高雄中
    小企銀內埔分行60萬元之抵押貸款，並塗銷上述龍潭段36、
    37號之抵押權登記，以利過戶登記，而於同年8 月5 日移轉
    登記予楊家成之子楊義賢，剩餘之180 萬元價金，鄒凱又於
    86年8 月7 日，以其中50萬元，委託甲○○代為清償其在屏
    東縣內埔地區農會（以下簡稱內埔農會）之50萬元貸款，至
    此，其餘130萬元，因鄒凱之妻病重，乃交由甲○○統籌處
    理。而鄒方熙於86年7 月8 日，以60萬元先清償鄒凱在上開
    高雄中小企銀250 萬元之部分貸款，至剩餘之190 萬元，鄒
    方熙則自87年2 月間起無法支付利息，銀行通知將聲請法院
    查封拍賣鄒凱之上開不動產，鄒凱乃於87年10月間，透過其
    長子鄒文麒，通知其餘兒子返家協調如何解決此問題，之後
    由鄒文麒負責清償。
二、惟甲○○為求保障其權利，明知鄒凱並未向其借貸500 萬元
    ，竟基於概括之犯意，盜取鄒凱之印鑑章及不動產所有權狀
    等物，先於87年11月20日，持鄒凱之上開不動產所有權狀、
    印鑑證明、印鑑章等相關資料，委託不知情之代書陳藝文（
    現更名陳昕林），偽填土地登記申請書，再以鄒凱之印鑑章
    蓋之，向屏東縣潮州地政事務所申請設定500 萬元予甲○○
    之抵押權登記，致使該所承辦人員將此不實事項登載於職務
    上所掌之公文書上，並於同年月23日完成登記，足生損害於
    鄒凱及地政機關登記之正確性。之後，利用鄒凱自88年3 月
    12日起至同年8 月8 日止赴大陸探親之機會，於88年間，以
    相同方法，偽造鄒凱將上開龍潭段81號土地及其上建物贈與
    甲○○之契約書，委託不知情之代書陳藝文，於88 年5月18
    日，向貴院公證處辦理公證，致使貴院公證人徐慧萍將此不
    實事項登載於職務上所掌之公文書，足以生損害於鄒凱及貴
    院公證業務管理之正確性。再於同年6 月2 日，亦有相同方
    法，持上述偽造贈與契約等相關資料，委託不知情之代書陳
    藝文，以贈與為由，向屏東縣潮州鎮地政事務所聲請贈與移
    轉登記，並於同年月3 日完成登記，致使該所承辦人員將此
    不實事項登載於職務上所掌之公文書上，足生損害於鄒凱及
    地政機關管理之正確性，事後於93年間鄒凱發現上情。
三、犯罪證據：
（一）告訴人鄒凱於偵查中之指訴。
（二）證人陳藝文（即陳昕林）、鄒依玲、楊家成、鄒方熙、鄒
      方麒、鄒方麟、鄒方鼎、鄒方灝於偵查中之證詞。
（三）告訴人鄒凱之入出國日期證明書。
（四）戶籍謄本。
（五）本院88年5 月18日88年度公字第11303 號公證書。
（六）上開不動產之土地登記申請書2 份等相關資料（500 萬元
      抵押權登記及贈與移轉登記）。
（七）土地及建物登記謄本。
（八）高雄中小企銀放款帳、放款利息收據。
（九）告訴人鄒方熙之切結書。
（十）內埔農會50萬元本票、收入傳票。
（十一）客戶往來交易明細表。
（十二）鄒文麒之職工離職證明書。
（十三）龍潭段36、37號之土地登記謄本。
（十四）榮民工程股份有限公司函。
（十五）玉山銀行七賢分行函。
三、本件被告已經當庭認罪，並與檢察官於審判外達成協商之合
    意，其等協商合意內容為：被告願受科刑範圍為有期徒刑6
    月及緩刑2 年之宣告，並向公益團體支付新台幣10,000元之
    金額。經查：上開協商合意內容並無刑事訴訟法第455 條之
    4 第1 項所列情形之一，檢察官聲請改依協商程序而為判決
    ，本院爰不經言詞辯論，於協商合意範圍內為協商判決。
四、查被告行為後，如附表所示之刑法業於94年2 月2 日修正公
    布，並於95年7 月1 日施行，經綜合全部罪刑而為比較之結
    果，應依刑法第2 條第1 項前段規定，一體適用修正前即被
    告行為時之刑法，合先敘明。
五、應適用之法條：刑事訴訟法第455 條之4 第2 項、第455 條
    之8 ，刑法第2 條第1 項前段、第216 條、第210 條、第21
    4 條、第55條（修正前）、第56條（修正前）、第41條第1
    項前段（修正前），第74條第1 項第1 款，罰金罰鍰提高標
    準條例第1 條前段、第2 條（修正前）。
六、附記事項：被告甲○○已於民國96年3 月28日向財團法人創
    世社會福利基金會支付新臺幣10,000元，此有郵政劃撥儲金
    存款單影本1 紙在卷可考。
七、本判決非有刑事訴訟法第455 條之4 第1 項第1 款、第2 款
    、第4 款、第6 款、第7 款所定情形之一，或違反同條第2
    項規定，不得上訴。如不服本件判決者，得自收受判決送達
    之日起10日內，向本院提出上訴書狀，上訴於第二審法院。
本案經檢察官潘國威到庭執行職務。
中　　華　　民　　國　　96　　年　　3 　　月　　28　　日
                  刑事第一庭    法  官  羅培毓
以上正本證明與原本無異。
如不服本判決應於收受本判決送達後十日內向本院提出上訴書狀，
其未敘述上訴理由者，並得於提起上訴後十日內向本院補提理由
書狀（均須按他造當事人之人數附繕本）「切勿逕送上級法院」
中　　華　　民　　國　　96　　年　　3 　　月　　28　　日
                                書記官  張儷薾
附表：
┌──┬──┬───────────┬──┬────────────┐
│編號│條號│新法                  │比較│理由                    │
│    │    ├───────────┤    │                        │
│    │    │舊法                  │結果│                        │
├──┼──┼───────────┼──┼────────────┤
│1   │33  │新條文                │    │舊法第三十三條第五款規定│
│    │    │主刑之種類如下：      │    │，罰金：一元以上，修正後│
│    │    │一、死刑              │    │則提高為，罰金：新臺幣一│
│    │    │二、無期徒刑          │    │千元以上，以百元計算之。│
│    │    │三、有期徒刑：二月以上│    │罰金之定義既已修正，法定│
│    │    │    ，十五年以上。但遇│    │刑為罰金者，其法定最低度│
│    │    │    有加減時，得減至二│    │罰金亦提高為新臺幣一千元│
│    │    │    月未滿，或加至二十│    │，致刑度有加重之情形，不│
│    │    │    年。              │    │論宣告罰金與否，應依新法│
│    │    │四、拘役：一日以上，六│    │第二條第一項前段之規定，│
│    │    │    十日未滿。但遇有加│    │適用行為時法。          │
│    │    │    重時，得加至一百二│    │                        │
│    │    │    十日。            │    │                        │
│    │    │五、罰金：新臺幣一千元│    │                        │
│    │    │    以上，以百元計算之│    │                        │
│    │    │    。                │    │                        │
│    │    ├───────────┼──┤                        │
│    │    │舊條文                │ˇ  │                        │
│    │    │主刑之種類如下：      │    │                        │
│    │    │一、死刑              │    │                        │
│    │    │二、無期徒刑          │    │                        │
│    │    │三、有期徒刑：二月以上│    │                        │
│    │    │    ，十五年以上。但遇│    │                        │
│    │    │    有加減時，得減至二│    │                        │
│    │    │    月未滿，或加至二十│    │                        │
│    │    │    年。              │    │                        │
│    │    │四、拘役：一日以上，二│    │                        │
│    │    │    個月未滿。但遇有加│    │                        │
│    │    │    重時，得加至四個月│    │                        │
│    │    │    。                │    │                        │
│    │    │五 罰金：一元以上。   │    │                        │
├──┼──┼───────────┼──┼────────────┤
│2   │55  │新條文                │    │刑法修正之後，原屬牽連  │
│    │後段│刪除                  │    │犯之數個犯罪行為，依新  │
│    │    │                      │    │法應數罪併罰，比較修正  │
│    │    │                      │    │前之規定，可依裁判上一  │
│    │    ├───────────┼──┤罪論處，經新舊法比較之結│
│    │    │舊條文                │ˇ  │果，以舊法較有利於行為人│
│    │    │犯一罪而其方法或結果之│    │，應依舊刑法第五十五條，│
│    │    │行為犯他罪名者，從一重│    │從一重處斷。            │
│    │    │處斷。                │    │                        │
├──┼──┼───────────┼──┼────────────┤
│3   │56  │新條文                │    │刑法修正之後，原屬連續  │
│    │    │刪除                  │    │犯之數個犯罪行為，依新  │
│    │    │                      │    │法應數罪併罰，比較修正  │
│    │    │                      │    │前之規定，可依裁判上一  │
│    │    │                      │    │罪論處，經新舊法比較之結│
│    │    ├───────────┼──┤果，以舊法較有利於行為人│
│    │    │舊條文                │ˇ  │，應依舊刑法第五十六條規│
│    │    │連續數行為而犯同一之罪│    │定論以一罪，並加重其刑。│
│    │    │名者，以一罪論。但得加│    │                        │
│    │    │重其刑至二分之一。    │    │                        │
└──┴──┴───────────┴──┴────────────┘
